臺灣高雄地方法院刑事判決　　　　　　　　　　　　九十一年度訴字第一五八二號
　　公　訴　人　臺灣高雄地方法院檢察署檢察官
　　被　　　告　甲○○
右列被告因違反毒品危害防制條例案件，經檢察官提起公訴（九十一年度偵字第一七
七０號），本院判決如左：
    主  文
甲○○連續施用第二級毒品，累犯，處有期徒刑捌月。
被訴施用第一級毒品海洛因部分無罪。
    事  實
一、甲○○前曾於民國八十六年間因違反麻醉藥品管理條例案件，經本院判處有期徒
    刑七月，經上訴臺灣高等法院高雄分院判決駁回上訴確定，已於八十七年六月十
    五日執行完畢。又於八十九年間因施用毒品案件，經臺灣高雄地方法院檢察署檢
    察官（以下簡稱高雄地檢署檢察官）聲請本院以八十八年度毒聲字第二０五三號
    裁定送觀察、勒戒後，認有繼續施用毒品之傾向，再聲請本院以八十八年度毒聲
    字第六七五七號裁定令入戒治處所施以強制戒治期滿，已由該署檢察官於九十年
    十二月二十五日以九十年度戒毒偵字第一三五三號不起訴處分在案。詎其仍不知
    戒除毒品，復基於施用第二級毒品安非他命之概括犯意，約自九十一年二月間某
    日起至同年四月十八日九時二十分許止，連續於上開期間內，在高雄縣鳳山市○
    ○路二巷五一之二號等地，將第二級毒品安非他命置於玻璃球管內用火燒烤後吸
    食其所產生之煙霧方式，非法施用第二級毒品安非他命多次。嗣於九十一年四月
    十八日九時二十分許，在其上址揭住為警查獲。
二、案經高雄縣警察局鳳山分局移送臺灣高雄地方法院檢察署檢察官偵查起訴。
    理  由
壹、有罪部分：
一、右開施用安非他命之事實，業經被告甲○○嗣於本院審理時坦白承認，而被告為
    警查獲後在警局所採集之尿液，經警方及本院送驗結果，均檢出甲基安非他命陽
    性反應，此有高雄縣政府衛生局九十一年四月二十九日九一煙檢字第五六六號煙
    毒尿液檢驗成績書及高雄醫學大學附設中和紀念醫院九十一年六月十七日報告編
    號九一０六─一五五號濫用藥物尿液檢驗報告各一份在卷可佐，足認被告於本院
    之自白應與事實相符，洵可採信。次查，被告前曾於八十九年間因施用毒品案件
    ，經高雄地檢署檢察官聲請本院以八十八年度毒聲字第二０五三號裁定送觀察、
    勒戒後，認有繼續施用毒品之傾向，再聲請本院以八十八年度毒聲字第六七五七
    號裁定令入戒治處所施以強制戒治，嗣經強制戒治期滿，由該署檢察官於九十年
    十二月二十五日以九十年度戒毒偵字第一三五三號不起訴處分在案等事實，有該
    不起訴處分書及本院被告院內索引卡紀錄表在卷可參，從而，被告因施用毒品案
    件，前經觀察、勒戒及強制戒治期滿，由檢察官為不起訴處分後，五年內再犯上
    開施用安非他命犯行，事證明確，洵堪認定。
二、查安非他命係毒品危害防制條例第二條第二項所稱之第二級毒品，不得持有、施
    用。次按犯毒品危害防制條例第十條之施用第一、二級毒品罪者，依同條例第二
    十條第一項、第二項後段、第二十三條第一項、第二項前段規定，檢察官應先將
    被告送勒戒處所觀察、勒戒，經觀察、勒戒後，有繼續施用毒品傾向者，由檢察
    官聲請法院裁定令入戒治處所施以強制戒治，於強制戒治期滿或交付保護管束期
    滿，由檢察官為不起訴處分。而依上開規定為不起訴處分後，五年內再犯第十條
    之施用毒品罪者，除應由檢察官聲請法院裁定先令入戒治處所再施以強制戒治外
    ，刑責部分即仍應依一般刑事訴訟程序追訴處罰，此觀同條例第二十三條第二項
    規定可明。從而，本件被告前既已因施用毒品案件，經觀察、勒戒及強制戒治期
    滿，由檢察官不起訴處分在案，其於該不起訴處分後五年內再犯上開施用安非他
    命犯行，依前所述，即應論罪科刑，故核被告所為，係犯毒品危害防制條例第十
    條第二項之施用第二級毒品罪。其先後多次施用第二級毒品安非他命行為，時間
    緊接，且反覆為之，所犯又係同一罪名之罪，顯係基於概括犯意為之，應依連續
    犯規定論以一罪，並加重其刑。至被告多次持有安非他命行為，亦係基於概括之
    犯意，本亦應以連續持有論，惟其持有後進而施用，其持有之低度行為應被施用
    之高度行為所吸收，不另論其持有毒品罪。再查，被告前曾於八十六年間因違反
    麻醉藥品管理條例案件，經本院判處有期徒刑七月，經上訴臺灣高等法院高雄分
    院判決駁回上訴確定，已於八十七年六月十五日執行完畢等事實，有臺灣高等法
    院被告全國前案紀錄表及臺灣高雄地方法院檢察署刑案資料查註紀錄表在卷可稽
    ，其受有期徒刑之執行完畢後，五年內再犯本件有期徒刑以上之罪，為累犯，應
    依法遞加重其刑。審酌被告前除有多次施用毒品前科外，復有恐嚇、偽造文書等
    多項犯罪紀錄，有臺灣高等法院被告全國前案紀錄表及臺灣高雄地方法院檢察署
    刑案資料查註紀錄表在卷可稽，素行顯屬不佳，於毒品危害防制條例施行後，又
    因施用毒品，經勒戒、觀察及強制戒治程序，由檢察官為不起訴處分後，仍未能
    戒絕毒品，再犯相同之罪，足見其戒毒意志不堅，且無悔改之意，有再度入監矯
    治必要，念其施用毒品乃自戕一己之身體健康，尚未害及他人，且犯後於本院審
    理時已坦承犯行，態度良好等一切情狀，量處如主文所示之刑。至查獲當時，警
    方另在被告住處外面之屋角隙縫內查扣之注射針筒四支、安非他命吸食器一個（
    同時尚查獲槍枝、彈匣等物），被告始終否認為其所有之物，亦無證據足資認定
    為被告所有或與其前開施用毒品犯行有關，故不併為沒收諭知，附此敘明。
三、末按公訴人雖僅就被告於查獲前二十四小時內之一次施用犯行起訴，餘者未於起
    訴書中敘及，但連續犯為裁判上一罪，檢察官就犯罪事實之一部起訴，依刑事訴
    訟法第二百六十七條規定，其效力及於全部，故本院就檢察官未敘及之其他施用
    犯行，自屬有權一併審理，併此敘明。
貳、無罪部分：
一、公訴意旨另以：被告於九十一年四月十八日九時二十分許（即查獲時間）回溯二
    十四小時內之某時，在高雄縣鳳山市某處施用第一級毒品海洛因一次，認被告另
    犯毒品危害防制條例第十條第一項之施用第一級毒品海洛因罪嫌。
二、惟按犯罪事實應依證據認定之，無證據不得推定其犯罪事實；又不能證明被告犯
    罪者，應諭知無罪之判決，刑事訴訟法第一百五十四條、第三百零一條第一項分
    別定有明文。本件公訴人認被告另涉有上揭施用第一級毒品海洛因罪嫌，無非係
    以被告查獲後在警局所採集之尿液，經送請高雄縣政府衛生局檢驗結果，檢出嗎
    啡陽性反應為論據，但訊之被告堅決否認有施用海洛因犯行，辯稱：前次戒治出
    所後僅有施用安非他命，未施用海洛因等語。經查，被告尿液嗣經本院再送請高
    雄醫學大學附設中和紀念醫院另以酵素免疫法（EIA）及氣相層析質譜儀法（GC/
    MS）複驗篩檢結果，呈嗎啡、可待因陰性反應，有該院九十一年六月十七日報告
    編號九一０六─一五五號濫用藥物尿液檢驗報告在卷可稽，而高雄縣政府衛生局
    初驗所採用之檢驗方法為免疫學方析法及毒物層析法（TOXI─LAB方法），亦有
    該局九十一年四月二十九日九一煙檢字第五六六號煙毒尿液檢驗成績書載明可稽
    ，按上開免疫學方析法、毒物層析法（TOXI─LAB方法）、酵素免疫法（EIA ）
    及氣相層析質譜儀法（GC/MS）等四種檢驗方法之精密度，以氣相層析質譜儀法
    （GC/MS）最高，且該檢驗方法亦可排除以免疫學方析法及毒物層析法（TOXI ─
    LAB方法）檢驗所可能產生之偽陽性問題，此有高雄醫學大學附設中和紀念醫院
    於八十四年一月十三日函覆司法機關之函文及行政院衛生署八十三年十一月二十
    二日偽署藥檢字第八三０七一０七五號函文影本各一份附卷供參，可見高雄縣政
    府衛生局所為被告尿液鑑定之檢驗結果，其正確度尚有疑義，應以高雄醫學大學
    附設中和紀念醫院之檢驗結果較為可信。故被告之尿液既經該醫療院所鑑驗結果
    ，並無嗎啡陽性反應，公訴人起訴被告另有施用海洛因之案情，即無從證實，此
    外，復查無其他積極證據足以證明被告另有施用海洛因犯行，此部分起訴情節，
    既不能證明被告犯罪，揆諸前揭規定，應另為被告無罪諭知。
據上論斷，應依刑事訴訟法第二百九十九條第一項前段、第三百零一條第一項，毒品
危害防制條例第十條第二項、第二十三條第二項，刑法第十一條前段、第五十六條、
第四十七條，判決如主文。
中      華      民      國    九十一  年      七      月    二十三    日
                                台灣高雄地方法院刑事庭
                                      法  官    陳淑卿
右正本證明與原本無異。
如不服本判決，應於判決送達後十日內，向本院提出上訴狀。
                                      書記官    張家榮
中      華      民      國    九十一    年      七      月    二十三    日
附錄本案論罪科刑法條：
毒品危害防制條例第十條第二項
